【裁判字號】    98,交抗,593
【裁判日期】    980216
【裁判案由】    違反道路交通管理處罰條例
【裁判全文】
臺灣高等法院交通事件裁定             98年度交抗字第593號
抗告人即
受處分人  甲○○
上列抗告人因違反道路交通管理處罰條例案件，不服臺灣板橋地
方法院，中華民國98年1月6日所為裁定（案號：97年度交聲字第
2722號），提起抗告，本院裁定如下：
    主  文
原裁定撤銷，發回臺灣板橋地方法院。
    理  由
一、原裁定略以：本件抗告人即受處分人甲○○於民國九十七年
    八月二十四日二十三時十五分許，駕駛九七六六－EQ號自小
    客車，行經台北縣中和市○○路與和平街口處，違規闖越路
    口之紅燈號誌左轉和平街乙情，業據原處分機關於移送書中
    指述綦詳，核與台北縣政府警察局中和分局九十七年九月十
    日北縣警中申字第○九七○○五一六八一號函所述受處分人
    上開違規之情節相符，復有在場目睹舉發警員陳葵豪所填製
    「舉發違反道路交通管理事件通知單」乙紙，在卷可稽，足
    堪認定。雖受處分人辯稱員警舉發與事實不符，且當時只有
    員警一人，並無其他員警可證明違規事宜，請求調閱路口監
    視器證明其無違規云云。惟受處分人於上開時地駕駛上開自
    小客車違規闖越路口紅燈號誌左轉乙節，亦據上開台北縣政
    府警察局中和分局覆函中載明「經舉發員警表示：呂君駕駛
    九七六六－EQ號自小客車，沿景安路往復興路方向行駛，於
    上述時地遇紅燈末停逕闖左轉和平路往興南路一段方向，為
    警目睹攔停舉發屬實。」等語明確，且當時警員陳葵豪係當
    場目擊受處分人上開違規全部經過，並立即上前攔停受處分
    人舉發之，則揆諸上開經過情節以觀，舉發警員應無誤判或
    錯認之虞，是受處分人上開所辯，自不足採信。又警員掣單
    舉發違反道路交通處罰條例所列之違規事實，本質上係公務
    員依法執行職務之行為，如有枉法構陷或為不實記載之行為
    ，亦需負擔嚴厲之刑事責任，國家並以此擔保公務員能忠實
    執行職務，故於警員巡邏或不定點臨檢時，在未裝設自動感
    應攝影器材路段或未隨身攜帶自動感應攝影器材時，無法期
    待執勤警員就一瞬間突發之交通違規行為，於發現後能及時
    攝影取證，事實上僅能仰賴舉發警員親身目視所見為之，別
    無其他舉證之可能，復查無其他證據顯示舉發警員有誤認或
    故意構陷之情事，自難以舉發警員無法提出其他證據佐證，
    即認其所述不可採信，是以受處分人以無其他證據以證明其
    有違規行為云云置辯，尚不足卸免其責。綜上所述，本件原
    處分機關以受處分人上開違規行為明確，依道路交通管理處
    罰條例第五十三條第一項、第六十三條第一項第三款之規定
    ，裁處受處分人新台幣（下同）二千七百元之罰鍰，並記違
    規點數三點，應無任何違法或不當之處，而駁回其聲明異議
    。
二、抗告意旨略以：本件員警於九十七年八月二十四日二十三時
    十五分在中和景安、和平路口之舉發伊違規之情節與事實不
    符，且當時只有該員警一人並無其他員警或物證可茲充分證
    明，且該路段設有監視器可證明伊有無違規，自可向當地里
    長調閱監視錄影帶查明，乃原審卻連查看動作均無，即駁回
    其異議，自有欠公允。再原裁定指舉發員警應無誤判可能，
    有何憑證該公務員必當忠實執行職務，而全無執法不當或違
    反公務員基本倫理之可能，原裁定逕予採信其說詞，亦屬率
    斷等語。
三、經查：本件受處分人雖不爭執於上揭時間，駕駛所有車號九
    七六六－EQ號自小客車，行經系爭路段而遭警攔停，惟以上
    揭情詞爭執本案員警之舉證方法等情。按交通法庭就聲明異
    議之案件，必要時，得訊問受處分人及其他關係人，並得傳
    喚證人，命行鑑定，實施勘驗，道路交通案件處理辦法第十
    六條定有明文。查原裁定認定受處分人違規事實，除依原處
    分機關之指述，並以台北縣政府警察局中和分局九十七年九
    月十日北縣警中申字第○九七○○五一六八一號函及舉發警
    員陳葵豪所填製之舉發違反道路交通管理事件通知單為憑據
    ，觀該函固有：「經舉發員警表示：呂君駕駛九七六六－EQ
    號自小客車，沿景安路往復興路方向行駛，於上述時地遇紅
    燈未停逕闖紅轉和平路往興南路一段方向為警攔停舉發屬實
    」之記載（見原審卷第十三頁），而舉發違反道路交通管理
    事件通知單亦記載違規時地等情（見原審卷第十一頁），惟
    本件所憑證據，既均為原處分機關等單方說詞，即應由執行
    查察取締勤務人員出庭，依據調查人證之程序，使就親歷事
    實提供證明，倘受處分人就該證人所述見聞經過之真實性有
    所質疑，即可依法定交互詢問程序加以檢驗。原審既未傳訊
    值勤員警作證，僅依原舉發警察機關書面函覆說明，遽為對
    於受處分人不利之認定，而就受處分人主張向當地里長調閱
    路口監視器等情何以不採，亦未說明，非惟證據採證不當，
    亦殊嫌速斷。從而，本件抗告意旨指摘及此，尚非全然無理
    由，應由本院將原裁定撤銷，發回原審詳予調查後，另為適
    當之裁定，以昭折服。
據上論斷，應依道路交通案件處理辦法第二十六條，刑事訴訟法
第四百十三條前段，裁定如主文。
中    華    民    國    98    年    2     月    16    日
                  刑事第十八庭審判長法  官  吳鴻章
                                    法  官  周政達
                                    法  官  徐昌錦
以上正本證明與原本無異。
不得再抗告。
                                    書記官  王韻雅
中    華    民    國    98    年    2     月    16    日


司法院資訊處製作；財團法人民間司法改革基金會備份。
